【裁判字號】    89,易,215
【裁判日期】    890307
【裁判案由】    偽造文書
【裁判全文】
臺灣臺中地方法院刑事判決                          八十九年度易字第二一五號
    公  訴  人  台灣台中地方法院檢察署檢察官
    被      告  乙○○
右列被告因偽造文書案件，經檢察官提起公訴（八十八年度偵字第一五二○四號），
本院判決如左：
    主  文
乙○○偽造印章，足以生損害於他人，處有期徒刑貳月，如易科罰金，以參佰元折算
壹日，緩刑貳年。
偽造之「甲○○」印章及嘉興營造股份有限公司營建工程勞工安全衛生業務主管報備
書上偽造之「甲○○」印文各壹枚，均沒收。
    事  實
一、乙○○係嘉興營造股份有限公司（下稱嘉興公司）承包西濱快速公路海口至台西
    交流道段新建工程之工地負責人，為從事業務之人，其明知甲○○已於民國八十
    八年五月二十四日離職，不再擔任前開工地之勞工安全衛生業務主管，竟於甲○
    ○離職後某日，利用不知情之刻印人員偽刻甲○○印章，蓋用於其業務上作成之
    文書「營建工程勞工安全衛生業務主管報備書」上，並在上開報備書填載甲○○
    為嘉興公司聘僱之勞工安全衛生業務主管之不實事項，足以生損害於甲○○。乙
    ○○並於同年六月七日以嘉興公司名義檢附該報備書，函報台灣省交通處公路局
    西部濱海公路南區○○○○○段，而行使業務上登載不實之文書，足以生損害於
    甲○○及前開工程主管機關。
二、案經甲○○訴請臺灣臺中地方法院檢察署檢察官偵查起訴。
    理  由
一、訊據被告乙○○固承認於前接時地，在「營建工程勞工安全衛生業務主管報備書
    」上，填載告訴人甲○○為嘉興公司聘僱之勞工安全衛生業務主管，及檢附該報
    備書向台灣省交通處公路局西部濱海公路南區工程處報備之事實，惟矢口否認前
    開犯行，辯稱：伊當時不知告訴人已離職，遂自告訴人抽屜內取其印章蓋用，且
    伊僅係嘉興公司僱用之員工，實無偽造文書之動機與利益云云。然查：(一)被告於
    前揭時地如何偽刻告訴人印章，並在上開報備書填載告訴人為嘉興公司聘僱之勞
    工安全衛生業務主管等情，業據告訴人於偵審中指訴綦詳，且有「營建工程勞工
    安全衛生業務主管報備書」一紙附卷可佐。(二)徵諸被告於偵查中原係供稱：嘉興
    公司於告訴人離職時，有加發二個月之薪資給告訴人，故告訴人同意嘉興公司繼
    續使用其名義擔任該公司之勞工安全衛生業務主管，印章係告訴人所留下供嘉興
    公司使用云云。足證被告當時明知告訴人已離職，仍蓄意在上開報備書上填載告
    訴人為勞工安全業務主管。被告所辯前後不一，顯係卸責之詞，不足採信。綜上
    ，本件事證明確，被告犯行堪以認定。
二、核被告所為，係犯刑法第二百十七條第一項之偽造印章罪及同法第二百十六條、
    第二百十五條之行使業務上登載不實罪。被告於業務上登載不實文書後復持以行
    使，其登載不實文書之低度行為已為行使之高度行為所吸收，應僅論以行使業務
    上登載不實文書罪。被告利用不知情之刻印人員犯罪，為間接正犯。又被告所犯
    前開二罪間，有方法結果之牽連關係，為牽連犯，應從一重依偽造印章罪處斷。
    再公訴人雖未引用刑法第二百十七條第一項之偽造印章罪，惟起訴事實已記載明
    確，且此部分與刑法第二百十六條、第二百十五條之行使業務上登載不實罪，係
    屬牽連犯之裁判上一罪關係，本院自得併予審理。至被告於上開報備書上填載告
    訴人之姓名，僅在識別勞工安全衛生業務主管為何人，並非表示告訴人本人簽名
    之意思，尚不生偽造署押之問題，公訴人認此部分係偽造署押，容有誤會。爰審
    酌被告犯罪之動機、目的、手段、所生之危害及犯罪後之態度等一切情狀，量處
    如主文第一項所示之刑，並諭知易科罰金之折算標準。末查被告未曾受有期徒刑
    以上刑之宣告，有臺灣臺中地方法院檢察署刑案資料查註紀錄表及台灣高等法院
    被告全國前案紀錄表附卷可憑，被告因一時失慮，致罹刑章，其經此偵審程序教
    訓，當知警惕而無再犯之虞，本院綜核各情認其所受刑之宣告，以暫不執行為適
    當，併予宣告緩刑二年，以啟自新。偽造之「甲○○」印章一枚及嘉興營造股份
    有限公司營建工程勞工安全衛生業務主管報備書上偽造之「甲○○」印文一枚，
    均應依刑法第二百十九條之規定，宣告沒收之。
據上論斷，應依刑事訴訟法第二百九十九條第一項前段，刑法第二百十六條、第二百
十五條、第二百十七條第一項、第五十五條、第四十一條、第七十四條第一款、第二
百十九條，罰金罰鍰提高標準條例第一條前段、第二條，判決如主文。
中      華      民      國      八十九      年      三    月      七    日
                                    臺灣臺中地方法院刑事第二庭
                                       法  官 陳  文  燦
右正本證明與原本無異。
如不服本判決，應於送達後十日內向本院提出上訴狀（須附繕本），上訴於台灣高等
法院台中分院。
                                        書記官
中      華      民      國      八十九      年    三      月     七     日
附錄論罪科刑法條
刑法第二百十六條：行使第二百十條至第二百十五條之文書者，依偽造、變造文書或
不實事項或使登載不實事項之規定處斷。
刑法第二百十五條：從事業務之人，明知為不實之事項而登載於其業務上作成之文書
以生損害於公眾或他人者，處三年以下有期徒刑、拘役或五百元以下罰金。
刑法第二百十七條：
偽造印章、印文或署押，足以生損害於公眾或他人者，處三年以下有期徒刑。
盜用印章、印文或署押，足以生損害於公眾或他人者，亦同。


司法院資訊處製作；財團法人民間司法改革基金會備份。
